【裁判字號】    95,自緝,19
【裁判日期】    951030
【裁判案由】    詐欺等
【裁判全文】
臺灣板橋地方法院刑事判決              95年度自緝字第19號
自  訴  人  格福開發股份有限公司
代  表  人  甲○○
被      告  乙○○
選任辯護人  陳豪杉律師
            林美倫律師
            陳勵新律師
上列被告因詐欺等案件，經自訴人提起自訴，本院判決如下：
    主  文
本件自訴不受理。
    理  由
一、自訴意旨略以：被告乙○○為自訴人格福開發股份有限公司
    之營企部經理，民國80年6 月間，自訴人委派被告負責銷售
    房屋及催收客戶價款之事宜，並請被告保管自訴人公司總經
    理張慶龍、董事長甲○○之印章各1 枚，詎被告竟將客戶繳
    款之票據背書後存入陳榮智（另經本院判決）之銀行帳戶，
    而共同挪用新臺幣1,000,000 元，再以偽造之支票繳還自訴
    人充數，因認被告涉有侵占、行使偽造私文書、偽造有價證
    券罪等罪嫌。
二、按自訴或上訴是否合法，係以提起時之法律規定為準，其提
    起時為法所准許者，既屬合法之自訴或上訴，自不因嗣後法
    律修正對自訴權有所限制而受影響。經查本件自訴係於民國
    81年11月24日提起，依當時刑事訴訟法之規定，並未強制律
    師代理，故自訴人提起本件自訴，雖未委任律師為代理人，
    其自訴仍屬合法。惟依刑事訴訟法施行法第7 條之3 前段規
    定：中華民國92年1 月14日修正通過之刑事訴訟法施行前，
    已繫屬於各級法院之案件，其以後之訴訟程序，應依修正刑
    事訴訟法終結之。而前揭修正後之現行刑事訴訟法業已刪除
    自訴人經合法傳喚，無正當理由不到場者，得命拘提之規定
    ，另參照現行刑事訴訟法第329 條第1 項規定意旨，凡檢察
    官於準備及審判期日所得為之訴訟行為，例如聲請調查證據
    、整理爭點、詰問證人、鑑定人、為事實及法律之辯論等，
    均必須由自訴人為之，是毋庸命自訴人補正律師為自訴代理
    人之案件，如自訴人經合法通知無正當理由不到庭，經再行
    通知仍不到庭，將嚴重影響自訴程序之進行，於此情形下，
    縱使自訴人原先所提之自訴合法，仍應類推適用現行刑事訴
    訟法第331 條「自訴代理人經合法通知無正當理由不到庭，
    應再行通知，並告知自訴人。自訴代理人無正當理由仍不到
    庭者，應諭知不受理之判決」之規定，諭知不受理之判決，
    方屬適當。
三、查本件經本院合法通知自訴人及自訴代表人甲○○，於95年
    9 月22日、95年10月20日均無正當理由不到庭，有本院送達
    證書、上開期日之筆錄在卷可稽，依刑事訴訟法第331 條規
    定意旨，認應依法諭知不受理之判決。又被告被訴侵占、偽
    造私文書部分，雖亦有逾追訴時效之情事，惟訴訟合法要件
    應優先於刑罰條件為審查，故有數種應為程序判決之原因併
    存時，不受理判決應優先於免訴判決而適用，最高法院86年
    度臺上字第6280號判決可資參照。是本件既均存有自訴人無
    正當理由不到庭之訴訟要件瑕疵，此訴訟合法要件應優先於
    刑罰條件存否之考量，故本件應就全部自訴範圍為不受理之
    判決，並依刑事訴訟法第343 條準用第307 條之規定，不經
    言詞辯論為之。
據上論斷，應依刑事訴訟法第331 條、第343 條、第307 條，判
決如主文。
中    華    民    國    95    年    10    月    30    日
                  刑事第十二庭  審判長法  官   徐蘭萍
                                      法  官   林淑婷
                                      法  官   林漢強
上正本證明與原本無異。
如不服本判決，應於判決送達後10日內向本院提出上訴狀。
                                      書記官   曾千庭
中    華    民    國    95    年    10    月    30    日


司法院資訊處製作；財團法人民間司法改革基金會備份。
